臺灣高雄地方法院刑事判決　　　　　　　100年度訴字第273號
公　訴　人　臺灣高雄地方法院檢察署檢察官
被　　　告　蘇詠鼎
指定辯護人　本院公設辯護人陳信凱
上列被告因殺人未遂案件，經檢察官提起公訴（99年度偵字第
35879號），本院判決如下：　　　　　　　　　　　 
    主  文
蘇詠鼎無罪。
    理  由
壹、程序部分：（本案關於證據能力之認定）：
一、按被告以外之人於審判外向法官所為之陳述，得為證據，刑
    事訴訟法第159 條之1 第1 項定有明文，其立法理由係認被
    告以外之人（包括證人、鑑定人、告訴人、被害人及共同被
    告等）之陳述係在法官面前為之，因其任意陳述之信用性已
    受確定保障之情況下所為，自得作為證據。不問係其他刑事
    案件之羈押訊問期日、勘驗期日、準備程序期日、審理期日
    或民事事件、行政訴訟程序，凡係在普通法院法官面前所為
    之陳述，均具有證據能力。證人蘇億典、劉勝峰、詹○憲、
    蘇志龍、蔡○成、林宜楷、李啟賓、林詠仁、邱文鴻、施亦
    宸、陳俊杰於本院98年度訴字第1775號審理時之證述，係屬
    被告以外之人於審判外向法官所為之陳述，依刑事訴訟法第
    159 條之1 第1 項之規定，自有證據能力。
二、次按被告以外之人於審判外之陳述，雖不符同法第159 條之
    1 至第159 條之4 之規定，但經當事人於審判程序同意作為
    證據，法院審酌該言詞陳述或書面陳述作成時之情況，認為
    適當者，亦得為證據，同法第159 條之5 第1 項定有明文。
    本判決所引用之各項證據，其中部分雖屬被告以外之人於審
    判外之陳述，然均經本院依法踐行調查證據程序，當事人於
    審判程序亦同意作為證據（院一卷第167 、184 頁），本院
    審酌上開證據資料作成時之情況，並無違法不當及證明力明
    顯過低之瑕疵，且無依法應排除其證據能力之情形，認以之
    作為證據應屬適當，應有證據能力。
貳、實體部分：
一、公訴意旨略以：被告蘇詠鼎與其弟弟蘇億典（所涉殺人未遂
    部分，經最高法院100 年度台上字第2463號判決確定）及友
    人劉勝峰（所涉下述犯行，經國防部南部地方軍事法院移送
    臺灣高雄地方法院檢察署偵辦中）民國97年12月25日同在其
    位於高雄縣湖內鄉○○村○○街49巷1 號住處內，同日晚上
    11時45分、54分、55分許，蘇億典接獲友人少年蔡○成（80
    年6 月15日生，行為時係12歲以上尚未滿18歲之人，真實姓
    名年籍詳卷，業經臺南地方法院少年法庭裁定交付保護管束
    ）以0000000000號行動電話撥打至其0000000000號行動電話
    ，告知其現任女友吳慧怡之前任男友即告訴人林宜楷帶同友
    人李啟賓、邱文鴻、施亦宸及林詠仁等人分乘3 部機車，前
    往湖內鄉○○路678 號之「台灣加油站」找吳慧怡談天，並
    稱：他們7 、8 人要來打我，有拿傢伙，你人趕快帶過來等
    語，電召蘇億典前來加油站助陣，蘇億典遂告知同在湖內鄉
    家中之哥哥即被告及劉勝峰上開情事，被告遂自家中廚房攜
    帶水果刀1 把、劉勝峰持木棍並通知及要約蘇志龍（所涉下
    述犯行，經國防部南部地方軍事法院移送臺灣高雄地方法院
    檢察署偵辦中）一同前往。同日晚上11時59分許，被告等4
    人分乘3 部機車到場，被告等4 人與少年蔡○成，共同基於
    殺人之犯意聯絡，被告手持自其家中攜帶之水果刀1 把、劉
    勝峰手持木棒、蘇志龍手持水酒瓶1 只、蘇億典徒手，並向
    在加油站外等候之林詠仁、邱文鴻、施亦宸叫囂稱：拿傢伙
    很嗆，不是要彎（台語），哪一個是吳慧怡男朋友等語，吳
    慧怡見狀前往勸阻不料遭被告毆打，林宜楷旋即衝上前欲奪
    下劉勝峰木棒，拉扯中，被告持水果刀往林宜楷右上背部靠
    近脊椎處刺殺1 刀，整支刀刃（長12公分、寬2 公分）自右
    胸壁深入胸腔幾近縱膈腔，已觸及縱膈腔肋膜，深入約12
    公分，並斷裂在背部內，造成氣胸、肺臟有淺裂傷之傷害。
    但林宜楷此時尚未發現水果刀刀刃已斷在其背部內，吳慧怡
    趁隙要求林宜楷等人先行離開，待林宜楷等人離開行至情人
    碼頭時，發覺背部疼痛右手無力，脫下外套察看赫見背部染
    血，李啟賓、邱文鴻乃緊急呼叫救護車到場將林宜楷送往臺
    南市立醫院急救，經診治幸刀刃未再深及縱膈腔血管及氣管
    造成生命危險，於97年12月26日14時許始開刀將刀刃取出而
    倖免於難。嗣經警據報到場處理，並循線查獲蘇億典，並扣
    得該刀刃1 支，蘇億典經臺灣高雄地方法院檢察署檢察官以
    98年度少連偵字第94號提起公訴後，於本院98年度訴字第17
    75號99年2 月3 日準備程序中，向承審法官供述劉勝峰、被
    告涉犯上開犯行，並配合被告之說詞，謊稱少年詹○憲（80
    年12月1 日生，真實姓名年籍詳卷，員警移送被告詹○憲殺
    人未遂部分，另行移送台灣高雄少年法院審理，所涉頂替罪
    嫌另簽分99年度偵字第28551 號聲請簡易判決，經本院99年
    度簡字第2169號判處有期徒刑2 月確定）刺殺林宜楷，劉勝
    峰亦配合被告說詞（劉勝峰所涉下述偽證犯行，業經臺灣高
    雄地方法院檢察署檢察官99年度偵字第28549 、20211 號不
    起訴處分）於同年2 月13日至湖內分局製作筆錄、99年6 月
    4 日本院98年度訴字第1775號審判程序中分別向承辦員警、
    承審法官虛偽證述詹○憲涉犯上開犯行、蘇志龍於99年6 月
    21日臺灣高雄地方法院檢察署99年度偵字第10528 號偵訊中
    始由劉勝峰攜同到場證述上情，因認被告涉刑法第271 條第
    2 項、第1 項之殺人未遂罪嫌云云。
二、按犯罪事實應依證據認定之，無證據不得認定犯罪事實，又
    不能證明被告犯罪者，應諭知無罪之判決，刑事訴訟法第15
    4 條第2 項、第301 條第1 項分別定有明文。次按刑事訴訟
    法第156 條第2 項規定，被告雖經自白，仍應調查其他必要
    之證據，以察其是否與事實相符。立法目的乃欲以補強證據
    擔保自白之真實性；亦即以補強證據之存在，藉之限制自白
    在證據上之價值。而所謂補強證據，則指除該自白本身外，
    其他足資以證明自白之犯罪事實確具有相當程度真實性之證
    據而言。雖其所補強者，非以事實之全部為必要，但亦須因
    補強證據與自白之相互利用，而足使犯罪事實獲得確信者，
    始足當之，最高法院74年台覆字第10號判例意旨參照) 。再
    按認定不利於被告之事實，須依積極證據，苟積極證據不足
    為不利於被告事實之認定時，即應為有利於被告之認定，更
    不必有何有利之證據；另事實之認定，應憑證據，如未能發
    現相當證據，或證據不足以證明，自不能以推測或擬制之方
    法，以為裁判之基礎；又認定犯罪事實所憑之證據，雖不以
    直接證據為限，然而無論直接或間接證據，其為訴訟上之證
    明，須於通常一般人不致有所懷疑，而得確信其為真實之程
    度者，始得據為有罪之認定，最高法院29年上字第3105號、
    30年上字第816 號、40年臺上字第86號、76年臺上字第4986
    號判例意旨參照。
三、公訴人認被告涉有殺人未遂之犯行，無非係以（一）被告蘇
    詠鼎之自白；（二）蘇億典之證述；（三）劉勝峰之證述；
    （四）詹○憲之證述；（五）蘇志龍之證述；（六）蔡○成
    之證述；（七）林宜楷之證述；（八）李啟賓、林詠仁、邱
    文鴻、施亦宸之證述；（九）陳俊杰之證述；（十）檢察事
    務官勘驗報告及翻拍照片；（十一）蔡○成使用之00000000
    00行動電話通聯紀錄1 份；（十二）扣案水果刀刀刃1 支長
    寬測量照片2 張；（十三）臺南市立醫院診斷證明書1 份、
    該院98年8 月10日南市醫字第0980000607號函文檢送之就醫
    摘要1 份、病歷表1 份開刀及刀刃取出照片共18張等為其論
    據。
四、訊據被告蘇詠鼎否認有殺人未遂犯行，辯稱：伊之前之自白
    係因當時現場太過混亂而記憶錯誤，實際上誰刺的，伊沒有
    看到，伊沒有拿刀等語；指定辯護人則為被告辯護：本案被
    告雖然在偵訊及本院中曾經自白持刀刺傷告訴人林宜楷，但
    是被告自白不能為有罪判決唯一證據，仍須有其他補強證據
    證明，本案在場證人李啟賓、邱文鴻、林詠仁及施亦宸於本
    院另案審理中均證稱看到持刀之人是蘇億典，而且也有看到
    蘇億典持刀往前刺的動作，而蘇億典殺人未遂犯行亦經最高
    法院判決確定，是被害人之刀傷只有1 處，因而本案持刀刺
    傷被害人之人應該只有1 人即蘇億典，被告自白並沒有補強
    證據可以證明，尚難認與事實相符，另被害人除上述刀傷外
    ，被害人身體並無其他明顯傷害，自應為被告無罪諭知等語
    。經查：
（一）蘇億典與少年蔡○成係同學關係，而蔡○成與吳慧怡則係
      男女朋友關係。吳慧怡之前男友林宜楷於97年12月25日晚
      上11時30分許，偕同其堂哥林詠仁及友人李啟賓、邱文鴻
      、施亦宸等人前往上開「台灣加油站」，由林宜楷、李啟
      賓進入該加油站找吳慧怡談天，林詠仁、邱文鴻、施亦宸
      則在該加油站外等候，蔡○成見狀後心生不滿，於同日晚
      上11時45分許，以其所使用之0000000000門號，與蘇億典
      所使用之0000000000門號聯繫，要求蘇億典前來該加油站
      ，蘇億典隨即邀約其兄長即被告及其友人劉勝峰、蘇志龍
      一同前往「台灣加油站」，並由劉勝峰攜帶木棍1 支，而
      於同日晚上11時58分許到達該加油站等事實；(2) 案發當
      日確實有人拿水果刀，自後方朝林宜楷右上背部靠近脊椎
      處刺殺1 刀，刀刃自林宜楷的右胸壁深入胸腔，幾近縱膈
      腔，已觸及縱膈腔肋膜，深入約12公分，並斷裂在背部內
      ，導致林宜楷受有氣胸、肺臟有淺裂傷等傷害；(3) 嗣林
      宜楷等人先行離開「台灣加油站」後，林宜楷發覺背部疼
      痛右手無力，始經救護車將林宜楷送往醫院急救，經診治
      後，於97年12月26日開刀將林宜楷背部之刀刃取出，刀刃
      因而未再深及縱膈腔血管及氣管造成生命危險，林宜楷方
      倖免於難，復經警據報到場扣得該水果刀刀刃1 支等事實
      ，業據被告於本院98年度訴字第1775號（下稱98訴1775號
      ）審理時均不爭執（院一卷第75頁反面至82頁即98訴1775
      號第282 至288 頁），核與證人即告訴人林宜楷於本院98
      訴1775號審理時所指訴之情節相符（院一卷第30至33頁即
      98訴1775號卷第142 至144 頁），並與當時現場目擊證人
      李啟賓、林詠仁、邱文鴻、施亦宸於該案審理時之證述情
      節相符（院一卷第33頁反面至40頁、60至62頁即98訴1775
      號卷第145 至151 頁、第216 至218 頁）。復有水果刀刀
      刃1 支扣案可稽，並有通聯調閱查詢單2 份、檢察事務官
      勘驗報告1 份暨所附翻拍照片23張、移送機關之扣押筆錄
      、扣押物品目錄表各1 份、刀刃長寬測量照片2 張、臺南
      市立醫院97年12月31日診斷證南字第02210100 19 號診斷
      證明書1 份及所附開刀照片3 張、該院98年8 月10日南市
      醫字第0980000607號函文暨所附林宜楷就醫摘要及病歷影
      本各1 份附卷足參（警二卷第65至70頁、75頁、79至88頁
      、偵二卷第11至16頁、39至48頁、59至83頁），故此部分
      之事實，均堪認定。
（二）被告雖曾自白係其持刀刺殺告訴人林宜楷，惟此部分自白
      業經被告於本院審理中予以否認（院一卷第頁167 頁、19
      2 頁），且被告自白不能為有罪判決唯一證據，仍應調查
      其他必要之證據，以察其是否與事實相符，遑論本案被告
      業經否認案發當日有持刀及刺殺林宜楷之犯行，故本案被
      告前曾為之自白是否與事實相符實屬有疑。
（三）蘇億典、證人劉勝峰、詹○憲、蘇志龍、蔡○成，就被告
      參與情節歷次所為之陳述則多所矛盾有違常情之處或係屬
      聽聞被告轉述：
    1.蘇億典於98訴1775號審理中陳述：當時兩邊人圍上去，我
      坐在車上，我已經傻掉，我哥哥在那裡叫囂，我沒有看到
      他動手，伊與哥哥均沒有帶武器云云（院一卷第24頁反面
      至25頁反面即98訴1775卷第59至60頁），嗣後又改稱：當
      時刺傷林宜楷的是伊哥哥，伊並沒有看到哥哥刺林宜楷，
      是在加油站時哥哥跟伊說的云云（見院一卷第89至91頁即
      98 訴1775 卷第305 至307 頁），惟又陳述：他們（即被
      告、劉勝峰、蘇志龍）先回去，伊繼續留在加油站與蔡○
      成聊天直到凌晨2 、3 點，因為那時候伊還不知道林宜楷
      有受傷云云( 院一卷第91頁即98訴1775卷第307 頁) 。
    2.劉勝峰於98訴1775號審理中陳述：當天詹○憲與林宜楷吵
      架，伊靜靜站在旁邊，林宜楷就動手打伊，伊躺在地上，
      伊不知道那時候詹○憲殺他1 刀，事後詹○憲告訴伊這件
      事云云（院一卷第54頁反面即98訴1775卷第211 頁），嗣
      後又改稱：現場伊沒有看到何人持刀刺林宜楷背部1 刀，
      事後於騎車要回蘇詠鼎家路上，沒有停車，蘇詠鼎告訴我
      是他刺林宜楷1 刀的云云（院一卷第81反面頁即98訴1775
      卷第288 頁）。
    3.詹○憲於警詢中陳述：現場是伊從背後殺傷林宜楷，林宜
      楷是伊殺傷的云云（警一卷第29至30頁），嗣後於偵訊中
      又改稱：蘇詠鼎要伊出來幫他扛，於伊答應他的那一天，
      在他做生意的地方，蘇詠鼎說當時太亂，他看到很多人圍
      在一起，他就拿1 支小刀衝過去，本來要勸架，但不小心
      刺傷，我們是好朋友，所以伊才幫他扛罪等語（偵一卷第
      第84至87頁）。
    4.蘇志龍於98訴1775號審理中陳述：伊沒有看到蘇詠鼎持凶
      器與林宜楷扭打，伊當場並不知道林宜楷被殺傷，是蘇億
      典親口告知，伊沒有看到何人持刀刺林宜楷，在事後騎車
      離開現場回家的路上，蘇詠鼎告訴伊是他刺林宜楷1 刀云
      云（院一卷第70頁反面、81頁反面即98訴1775號卷第277
      頁、288 頁）。
    5.蔡○成於警詢中陳述：伊有打電話給蘇億典叫他來加油站
      陪伊，97年12月25日23時50分許，林宜楷等約7 、8 人到
      加油站後林宜楷與其中一人在加油站內，其他人在加油站
      外，又有3 人我不認識，（1 人持木棍、2 人徒手）分別
      騎2 部機車到場，先罵林宜楷在外面朋友，後來林宜楷過
      去時就打起來、這時我朋友蘇億典獨自騎一部機車到場在
      旁邊看，他們打起來時我有過去勸架，兩邊的人伊都不認
      識，伊沒有看到有人持水果刀刺殺林宜楷背部（警一卷第
      35至39頁），嗣後於98訴1775號審理中陳述：伊在電話中
      告訴蘇億典有人要找伊麻煩請蘇億典過來加油站，蘇億典
      後到，其他2 個人伊不認識，他們到了先叫囂，1 個人就
      是拿木棍的人打林宜楷。其他人都是站在旁邊，蘇詠鼎是
      站在伊右邊。（院一卷第44頁至46頁即98訴1775號卷第15
      5 至157 頁）。
    6.陳俊杰於偵訊中證述：當時蘇億典徒手跟另3 人一起走進
      來，只知道其中1 人持木棍，林宜楷先動手打蘇億典帶來
      的人，他們就打起來了，沒有看到何人帶刀，也不知道刀
      子如何傷到林宜楷（偵一卷第27至29頁），嗣後於98訴17
      75號審理中陳述：當天有發生鬥毆，當天何人與何人打架
      太久不記得了，當天蘇億典有在場（院一卷第50頁至51頁
      即98訴1775號卷第161 至132 頁）。
    7.揆諸上開蘇億典之陳述，既稱被告只是叫囂並無動手，係
      在加油站時被告告訴他刺傷林宜楷，如被告已告知刺傷林
      宜楷乙節，則表示蘇億典在加油站時已知道林宜楷遭被告
      刺傷，惟嗣後蘇億典又陳述事發後繼續留在加油站與蔡○
      成聊天直到凌晨2 、3 點，當時還不知道林宜楷有受傷，
      前後陳述互相矛盾，且並未看到被告刺殺林宜楷，係事後
      聽聞被告轉述，其陳述難信為真實；又證人劉勝峰先係證
      述係聽聞詹○憲轉述殺林宜楷1 刀，嗣後又證稱沒有看到
      何人持刀次林宜楷背部1 刀，事後係被告於騎車要回被告
      家路上，告訴係被告刺林宜楷乙節，不僅其前後證詞內容
      大相逕庭，且並未看到被告刺殺林宜楷，純係事後聽聞被
      告轉述，其證述實難採信；另證人詹○憲、蘇志龍均未看
      到被告持刀刺殺林宜楷，均僅係事後聽聞被告轉述，且被
      告在本院審理中陳述：「（問：你後來有無告訴劉勝峰或
      蘇億典、蘇志龍持刀刺向林宜楷之人為何人？）我僅有跟
      劉勝峰講這件事，是在案發隔天講的。」，故就被告究竟
      係於何時告知何人被告刺傷林宜楷乙事，顯然與上述證人
      所述均有不同，是上開證人蘇億典、劉勝峰、詹○憲、蘇
      志龍聽聞被告刺傷林宜楷之陳述均難憑信；再證人蔡○成
      之證述，雖證述當天確有以電話要求蘇億典到場，蘇億典
      當天確有到場，當天有3 人與林宜楷叫囂，1 人即拿木棍
      的人打林宜楷，其他的人都是站在旁邊，對於林宜楷及當
      時到場之3 人先稱均不認識，嗣後稱當時被告站在其右邊
      ，沒有看到有人拿水果刀刺林宜楷的背部，對於被告有無
      參與打林宜楷均未提及，尚難執為不利被告之認定；另證
      人陳俊杰之證述，雖證述當天蘇億典夥同另3 名男子到達
      上開加油站，其中1 人攜帶木棍到場，隨後發生衝突，惟
      陳俊杰並不認識被告，對於被告有無參與打林宜楷均未提
      及，亦難執為不利被告之認定
（四) 證人林宜楷、李啟賓、林詠仁、邱文鴻、施亦宸證述部分
      ：
    1.證人林宜楷於98訴1775號審理中證述：「（你警訊偵訊那
      邊是否有指認誰拿水果刀刺你？）我被刺起身的時候，看
      到蘇億典在撿水果刀刀柄，拿木棍的人站在我面前與我爭
      執，1 個人拿酒瓶要打我，拿酒瓶瓶的人被李啟賓拉住，
      另一個人是在擋拿木棍的人，因為後面我們雙方的人都被
      拉開。」、「（何人將刀柄拿走？）蘇億典。」、「（你
      看到蘇億典時候，他在撿刀柄時，人在你那裡？）在我旁
      邊」、「（除了拿木棍的人，其他人在做什麼？）一起湧
      上來。」、「（一起湧上來之後，你有無與拿木棍的人有
      無互毆？）我打他一下，就開始搶木棍」、「（可否認出
      何人拿木棍、誰拿酒瓶？）蔡○成都沒有拿，在場的人〈
      即蔡○成、蘇詠鼎〉沒有拿木棍或酒瓶。…我有看到蔡○
      成他一開始過來阻止。蘇詠鼎部分我比較沒有印象。」「
      （可否陳述你們這邊的人有幾位？站在何處？）我們邱文
      鴻、施亦宸、李啟賓、林詠仁。我在爭執木棍的時候他們
      站在我的旁邊或是後面」、「（審判長請蘇億典、蘇志龍
      、蘇詠鼎、劉勝峰請林宜楷指認何人持刀刺他？）蘇億典
      刺我的」等語（院一卷第30至33頁、81頁反面即98訴1775
      號卷第142反面至144頁、第288頁）。
    2.證人李啟賓於98訴1775號審理中證述：「（拿水果刀的人
      有無戴眼鏡？）有。」、「（是否有看到水果刀的刀鞘是
      什麼顏色？是有看到何人將刀鞘丟掉？）刀鞘是什麼顏色
      不清楚。有看到有人將水果刀拔出來，將刀鞘丟掉。」、
      「（你與拿水果刀的人距離多遠？）約4 公尺。」、「（
      偵訊筆錄時你說看到確認持刀的人是蘇億典、刺傷的人也
      是蘇億典，有何意見？何人將刀鞘丟掉？）拿刀的人是蘇
      億典」、「（案發當時是否可以指認出來何人持刀？）可
      以。」「（在現場時有無發現刀子有換人拿？交來交去？
      ）沒有。」、「（你印象中當時持刀的人是否都在林宜楷
      後面？）是」、「（警察有無要你指認何人殺害林宜楷？
      ）有。」、「（你指認何人？）蘇億典。」等語（院一卷
      第34至35頁、62頁即98訴1775號卷第145 至146 頁、第21
      8 頁）。
    3.證人林詠仁98訴1775號審理中證述：「（97年12月25日下
      午11時50分在高雄縣內湖鄉○○路678 號臺灣加油站是否
      看到有人刺傷林宜楷？或是經過？）我看到他們扭打，我
      有去勸架，3 個人打架，我沒有看到誰殺傷林宜楷，但是
      蘇億典站在林宜楷後面，蘇億典有參與打架」、「（下車
      時看到蘇億典持刀？）不是，在扭打時看到的。蘇億典走
      到我們這邊將刀套丟掉旁邊。」、「（如何知道蘇億典丟
      掉是刀鞘？）很像水果刀的套子，紅色的。」、「（你有
      看到蘇億典將刀子交給別人？）沒有。」等語（院一卷第
      37頁反面至39頁即98訴1775號卷第148 頁反面至第150 頁
      ）。
    4.證人邱文鴻於98訴1775號審理中證述：「（蘇億典站在林
      宜楷後面做什麼事？）我只看到站在後面而已，林宜楷與
      拿木棍的人打架，持酒瓶的人被李啟賓阻止住，蘇億典站
      在林宜楷後面。」、「（當天有無看到有人持該水果刀？
      ）有」、「（誰拿的？）蘇億典拿的。」、「（在何處看
      到？你看到他持刀做什麼事？）在加油站外面他們扭打的
      地方，我看到蘇億典持刀刺向林宜楷。」、「（是否憑藉
      此照片說是被告殺害被害人的？）警察他有很多張給我看
      。」、「（警詢只有附上此張照片，是否就是憑藉此張照
      片指認被告？）我就是看攝影機出來的照片，再看此張照
      片，就正確指認被告。」等語（院一卷第40頁、60頁反面
      即98訴1775號卷第151 頁、216 至217 頁）。
    5.證人施亦宸於98訴1775號審理中證述：「（請看當庭蘇億
      典，當時人在做什麼？）蘇億典是圍毆林宜楷其中一人。
      不是拿木棍的人。」、「（有無看到刺傷林宜楷，水果刀
      有無掉到地上？）有看到刀套。」、「（何時看到？）看
      到刀套飛過來，落在我前方，紅色的，打架中飛過來的。
      是有人將刀套丟過來。」、「（你有看到手上有拿刀？）
      我是看到蘇億典站在林宜楷後面，我看到他作一個右手前
      刺的動作，（起立表演該動作）因為蘇億典比較矮，沒有
      看到很清楚。」、「（你警訊時指認說戴黑色眼鏡的人是
      蘇億典是持水果刀的人？）是。當庭指認蘇億典是戴黑色
      眼鏡的人。」等語（院一卷第36至37頁、61頁即98訴1775
      號卷第147 頁至148 、217 頁）。
    6.經交相比對上開證人林宜楷、李啟賓、林詠仁、邱文鴻、
      施亦宸之證述，前後一致，且互核相符，復佐以上開證人
      林宜楷等5 人於本案案發前，均不認識蘇億典及被告，亦
      無任何素怨仇恨，並無刻意誣陷蘇億典或袒護被告之動機
      ，益徵上開證人之證述應無故為誣陷蘇億典之虞。另由上
      述證人所言，可知告訴人林宜楷被刺起身的時候，看到蘇
      億典在其旁邊撿水果刀刀柄，且明白指認係蘇億典刺伊的
      ，而對於蘇詠鼎部分卻比較沒有印象，而當時目擊現場之
      李啟賓、林詠仁、邱文鴻、施亦宸等人之位置則係在林宜
      楷的旁邊或後面，而邱文鴻、施亦宸、李啟賓、林詠仁證
      述：拿刀的人是戴黑色眼鏡之蘇億典，蘇億典當時位置是
      在林宜楷後面，蘇億典將刀套丟掉旁邊，並沒有看到刀子
      換人拿，證人施亦宸尚且看到蘇億典作一個右手前刺的動
      作，上開證人均未提及被告持刀刺向林宜楷，且比較案發
      當時蘇億典及被告之身形、體態，蘇億典身高168 公分，
      體重48公斤，而被告身高172 公分，體重70公斤（院一卷
      第79頁即98訴1775號卷第285 頁），蘇億典與被告之身材
      差異甚大，上開證人等之指證應較無誤認之可能。再者，
      觀諸臺南市立醫院97年12月31日診斷證南字第0221010019
      號診斷證明書及該院98年8 月10日南市醫字第0980000607
      號函文暨所附林宜楷就醫摘要載明：病名為穿刺性氣胸及
      肺損傷；刀刃自林宜楷的右胸壁深入胸腔，幾近縱膈腔，
      已觸及縱膈腔肋膜，深入約12公分等語，足見林宜楷係受
      1 刀之刺傷而無其他傷勢之記載，本案僅係由1 人持刀刺
      林宜楷1 刀之結果，故認上開證人等依當時情形而斷定係
      蘇億典持刀刺殺林宜楷之證詞，確無誤認之虞，且可以採
      信。是由上開證人之證述，復佐以蘇億典所涉殺人未遂罪
      部分，已經最高法院100 年度台上字第2463號判決上訴駁
      回確定，而於該案中亦同認持刀刺殺林宜楷之人為蘇億典
      有臺灣高等法院99年度上訴字第1992號判決及最高法院10
      0 年度台上字第2463號判決在卷可憑，足認案發當時持水
      果刀刺入林宜楷之人確係蘇億典，而非被告甚明。
五、綜上，林宜楷依上開臺南市立醫院診斷證明書僅受有1 刀之
    傷勢，未有其他傷害之結果，蘇億典方係持水果刀刺殺林宜
    楷之人，已如前述，且被告之前雖曾自白持刀刺傷林宜楷，
    惟嗣後業經被告於本院審理中否認在案，而公訴人所提出之
    其他各項證據，諸多矛盾悖於常情或係聽聞被告所述，已詳
    如前述，顯尚有諸多合理性懷疑之存在，而未達於通常一般
    人均不致於有所懷疑，而得確信為真實之程度，自不足以說
    服本院形成被告確有持刀刺殺林宜楷1 刀之殺人未遂有罪之
    心證。另公訴人所提出之各項證據及所闡明之證明方法，亦
    無從說服本院以形成被告與蘇億典間有何犯意聯絡及行為分
    擔涉犯共同殺人未遂之心證，依「罪證有疑、利於被告」之
    證據法則，即不得遽為不利於被告之認定。從而，本案之積
    極證據既尚不足為不利於被告涉犯共同殺人未遂之認定，即
    應逕為有利於被告之認定，更不必有何有利之證據。此外，
    本院復查無其他積極證據足資證明被告有何公訴人所指共同
    殺人未遂之犯行，應認為被告之犯罪尚屬不能證明，自應為
    被告無罪判決之諭知。
據上論斷，應依刑事訴訟法第301 條第1 項，判決如主文。
本案經檢察官吳美齡到庭執行職務。
中    華    民    國  100     年    12    月    30    日
                  刑事第二十庭  審判長法  官  林永村   
                                      法  官  蔡書瑜
                                      法  官  李爭春
以上正本證明與原本無異。
如不服本判決應於收受送達後10日內向本院提出上訴書狀，並應
敘述具體理由；如未敘述上訴理由者，應於上訴期間屆滿後20日
內向本院補提理由書（均須按他造當事人之人數附繕本）「切勿
逕送上級法院」。
中    華    民    國  100     年    12    月    30    日
                                      書記官  王資惠